【裁判字號】    98,上訴,138
【裁判日期】    980206
【裁判案由】    違反毒品危害防制條例
【裁判全文】
臺灣高等法院高雄分院刑事判決         98年度上訴字第138號
上  訴  人
即  被  告  甲○○
上列上訴人因毒品危害防制條例案件，不服臺灣屏東地方法院97
年度訴字第1142號，中華民國97年11月28日第一審判決（起訴案
號：臺灣屏東地方法院檢察署97年度毒偵字第1690號），提起上
訴，本院判決如下：
    主  文
上訴駁回。
    理  由
一、按不服地方法院之第一審判決而上訴者，應向管轄第二審之
    高等法院為之。上訴書狀應敘述具體理由；上訴書狀未敘述
    上訴理由者，應於上訴期間屆滿後20日內補提理由書於原審
    法院，逾期未補提者，原審法院應定期間先命補正。第二審
    法院認為上訴書狀未敘述理由或上訴有第362 條前段之情形
    者，應以判決駁回之。但其情形可以補正而未經原審法院命
    其補正者，審判長應定期間先命補正，刑事訴訟法第361 條
    、第367 條，分別定有明文。又所謂不服第一審判決之具體
    理由，必係依據卷內既有訴訟資料或提出新事證，指摘或表
    明第一審判決有何採證認事、用法或量刑等足以影響判決本
    旨之不當或違法，而構成應予撤銷之具體事由，始克當之（
    例如：依憑證據法則具體指出所採證據何以不具證據能力，
    或依憑卷證資料，明確指出所為證據證明力之判斷如何違背
    經驗、論理法則）；倘僅泛言原判決認定事實錯誤、違背法
    令、量刑失之過重或輕縱，而未依上揭意旨指出具體事由，
    或形式上雖已指出具體事由，然該事由縱使屬實，亦不足以
    認為原判決有何不當或違法者（例如：對不具有調查必要性
    之證據，法院未依聲請調查亦未說明理由，或援用證據不當
    ，但除去該證據仍應為同一事實之認定），皆難謂係具體理
    由，俾與第二審上訴制度旨在請求第二審法院撤銷、變更第
    一審不當或違法之判決，以實現個案救濟之立法目的相契合
    ，並節制濫行上訴（最高法院97年度台上字第892 號判決意
    旨參照）。是以上訴人之上訴書狀或補提之上訴理由書，雖
    有敘述上訴理由，惟並未具體敘述第一審判決有上述違法、
    不當情形，即與未敘述具體理由無異，其所為上訴，即不符
    合上訴之法定要件。
二、本件上訴人即被告甲○○雖於上訴期間屆滿（即民國98 年1
    月4 日）前之97年12月19日提出上訴書狀，並於98年1 月6
    日提出上訴理由狀，然其上訴理由狀僅泛稱：被告被警查察
    時已服美沙冬，不再沾染毒品，為何被告於97 年5月13日在
    尿液中仍檢驗出毒品陽性反應，而獲有罪判決。被告在警詢
    及偵查中均一再否認施用毒品，絕無可資證明吸食之證物。
    被告確實在查察時間已詞在慈惠醫院及屏安醫院接受美沙冬
    治療，時間在96年4 月2 日至97年6 月4 日可供查詢等語。
三、經查：本件被告基於施用第一級毒品海洛因之犯意，於97年
    5 月12日某時，在屏東縣內埔鄉○○村里○路187 號住處，
    施用海洛因1 次。嗣於97年5 月13日13時許，在屏東縣潮州
    鎮○○路621 號「愛之船汽車旅館122 號房」前，為警採尿
    查獲等情，業據被告於原審審理時坦承不諱；又被告為警查
    獲時所採集之尿液，經送驗後確呈嗎啡陽性反應，有卷存尿
    液採證編號姓名對照表及台灣檢驗科技股份有限公司股份有
    限公司濫用藥物尿液檢驗報告各1 紙可資證明；另被告有戒
    毒療程及施用毒品前科，亦有臺灣高等法院被告前案紀錄表
    1 紙附卷可參。原審審酌卷內事證後，認被告於前案強制戒
    治執行完畢釋放後五年內，再犯施用毒品罪後又犯本案，其
    施用第一級毒品之犯行，罪證明確，適用毒品危害防制條例
    第10條第1 項之規定，經核尚無不合。被告提起上訴僅泛言
    伊於查察時間已在慈惠醫院及屏安醫院接受美沙冬治療，時
    間在96年4 月2 日至97年6 月4 日，不再沾染毒品云云。惟
    其於原審審理時已自承：我有施用海洛因，但是時間忘記了
    ，在一天之內我的家裡施用（187 號）等語甚明（見原審卷
    第33頁），且其為警查獲時所採集之尿液，經送驗後確呈嗎
    啡陽性反應，有如前述，足見被告上開所辯，顯不足採。原
    判決審酌被告有多次施用毒品犯行，竟再為本案犯行，足見
    其不思悔改，自制力亦顯不佳，惟考量被告於原審審理時即
    能坦承犯行，犯後態度良好，而其施用毒品行為於本質上係
    屬自我戕害行為，並未對社會造成直接而過鉅之損害，反社
    會性之程度應屬較低等一切情狀，量處有期徒刑10月，以示
    懲戒，均已詳敘其所憑證據、認定理由及量刑依據。從形式
    上觀察，原判決並無認定事實錯誤、量刑瑕疵或違背法令之
    情形。被告上訴理由以其於查察時間已接受美沙冬治療，不
    再沾染毒品云云。非但與事實不符，已如前述，且未指摘原
    判決關於認定事實、適用法律及量刑等項，有何具體違法或
    不當，依前揭說明，其上訴即不合法律上之程式。再上訴不
    合法律上之程式之情形，依刑事訴訟法第367 條但書規定：
    「但其情形可以補正而未經原審法院命其補正者，審判長應
    定期間先命補正。」，係指上訴書狀未敘述理由，原審未命
    補提理由書狀，審判長即應定期間先命補正。被告提起上訴
    時，上訴書狀如已載理由者，即無審判長應定期間先命補正
    之適用。從而，上訴人即被告之上訴書狀未敘述具體理由，
    且於上訴期間屆滿後之20日內（期間末日98年1 月24日為春
    節假期，順延至98年2 月2 日以前），亦未補提上訴具體理
    由，依上開規定，顯屬違背法律上之程式，應由本院依同法
    第367 條前段、第372 條不經言詞辯論判決如主文。
中    華    民    國    98    年    2     月    6     日
                  刑事第九庭    審判長法  官    莊秋桃
                                      法  官    范惠瑩
                                      法  官    裕斗
以上正本證明與原本無異。
如不服本判決，應於判決送達後10日內向本院提出上訴狀，其未
敘述理由者並應於提出上訴狀後10日內向本院補提理由書（應附
繕本）。
中    華    民    國    98    年    2     月    6     日
                                      書記官    張宗芳


司法院資訊處製作；財團法人民間司法改革基金會備份。
